【裁判字號】    98,上易,571
【裁判日期】    981015
【裁判案由】    傷害等
【裁判全文】
臺灣高等法院高雄分院刑事判決         98年度上易字第571號
上  訴  人  臺灣高雄地方法院檢察署檢察官
被      告  戊○○
            甲○○
            乙○○
            丙○○
上列上訴人因被告傷害等案件，不服臺灣高雄地方法院98年度易
字第440 號中華民國98年6 月30日第一審判決（起訴案號：臺灣
高雄地方法院檢察署98年度偵字第1025號），提起上訴，本院判
決如下：
    主  文
上訴駁回。
     事  實
一、甲○○、乙○○、丙○○、翁國華（另案審理中）於96年10
    月30日上午2 時30分許，至高雄縣旗山鎮○○○路726 號戊○○（經判決無罪，詳後述）經營之永和豆漿店用餐，適見
    戊○○因店內座椅損壞致丁○○跌傷之事，正與丁○○、己○○商談賠償事宜，隨後見丁○○掀翻桌子。甲○○一時氣
    憤，遂基於傷害之犯意，與丁○○發生扭打。翁國華、乙○○、丙○○為協助友人甲○○，亦基於與甲○○共同傷害之
    犯意聯絡，翁國華即持店內塑膠椅揮擊丁○○，再以雙手架
    住丁○○，由甲○○、乙○○以手揮擊丁○○臉部，丙○○
    則持拾得之木棍1 枝揮打丁○○腿部，造成丁○○受有左上
    眼皮、右下眼皮淤青各4 ×1.5 公分、2.5 ×1 公分、下頷
    擦傷2 ×2 公分、右前臂擦傷8 ×1 公分、左手腕擦傷1.5
    ×1 公分、右膝擦傷2.5 ×1.5 公分、右小腿紅腫8 ×2 公
    分、右小腿擦傷1 ×0.7 公分等傷害。
二、案經丁○○訴由高雄縣政府警察局旗山分局報告臺灣高雄地
    方法院檢察署檢察官偵查起訴。
     理  由
甲、有罪部分
一、證據能力之說明：驗傷診斷書係從事醫療業務之人依業務上
    或通常業務過程所須製作之病歷紀錄文書而製作，因係依通
    常醫療業務上不間斷而規律之記載，記錄時亦無預見日後將
    作為證據之偽造動機，其虛偽之可能性較小，且如讓製作者
    以口頭方式在法庭上再重述過去之事實或數據，實際上有其
    困難，具有一定程度之不可代替性，復無顯不可信之情況，
    依刑事訴訟法第159 條之4 規定，上開文書應具有證據能力
    。
二、上開事實，業據證人丁○○、己○○於原審審理中結證明確
    （見原審易字卷第78－83、84－88頁），並有重安醫院（重
    ）字第96047 號驗傷診斷書附卷可參（見警卷第26頁），且
    經原審勘驗永和豆漿店監視錄影光碟無訛（見原審易字卷第
    43頁～第48頁）。又被告甲○○、乙○○、丙○○均坦承上
    情不諱，核與上開證據相符，被告甲○○、乙○○、丙○○
    之自白即堪信為真正。從而，被告甲○○、乙○○、丙○○
    傷害犯行，事證明確，堪以認定。
三、核被告甲○○、乙○○、丙○○所為，均係犯刑法第277 條
    第1 項傷害罪。被告甲○○、乙○○、丙○○與翁國華間有
    犯意聯絡及行為分擔，均為共同正犯。
四、原審認被告甲○○、乙○○、丙○○罪證明確，因而適用刑
    法第28條、第277 條第1 項規定，並審酌被告甲○○、乙○○、丙○○無故以暴力介入他人之紛爭，致告訴人丁○○受
    傷，惟念及告訴人先掀翻桌子，再與被告甲○○互毆，非無
    可歸責之處，又被告甲○○、乙○○、丙○○犯後坦承錯誤
    ，且因告訴人丁○○不願再行磋商協調而未能達成和解等一
    切情狀，分別量處被告甲○○、乙○○拘役30日，量處被告
    丙○○拘役25日，並均諭知如易科罰金以新台幣1 千元折算
    1 日之折算標準。其認事用法，核無不合，量刑亦屬允當。
    檢察官上訴意旨，指摘原判決此部分量刑過輕，為無理由，
    應予駁回。
乙、無罪部分
一、公訴意旨略以：告訴人丁○○與友人己○○於96年10月30日
    上午2 時12分許，在永和豆漿店用餐，丁○○因座椅無故損
    壞致跌坐地面，被告戊○○遂於同日上午2 時35分許至永和
    豆漿店，被告甲○○、乙○○、丙○○、翁國華隨後亦到場
    ，告訴人丁○○因不滿被告戊○○處理而翻桌，被告戊○○
    即基於教唆傷害之犯意，對被告甲○○、乙○○、丙○○、
    翁國華喊「打」，被告甲○○、乙○○、丙○○、翁國華乃
    共同基於傷害他人身體之犯意連絡，毆打告訴人丁○○致受
    有左上眼皮瘀青腫痛（4×1.5公分）、右下眼皮瘀青腫痛（
    2.5 ×1 公分）、下顎擦傷腫痛（2 ×2 公分）、右前臂擦
    傷腫痛（8 ×1 公分）、左手腕擦傷腫痛（1.5 ×1 公分）
    、右膝擦傷腫痛（2.5 ×1.5 公分）、右小腿紅腫痛（8×2
    公分）、右小腿擦傷腫痛（1 ×0.7 公分）等傷害，因認被
    告戊○○涉犯刑法第277 條第1 項、第29條第1 項之教唆傷
    害罪嫌。
二、公訴人認被告戊○○涉犯教唆傷害罪嫌，係以證人丁○○、
    己○○警詢陳述、檢察事務官勘驗永和豆漿店監視錄影光碟
    報告，資為論據。
三、訊據被告戊○○否認有教唆傷害之行為，辯稱被告甲○○、
    乙○○、丙○○、翁國華非其邀同到場，其亦未教唆被告甲○○等人毆打丁○○等語。
四、經查：
    (一)證人即告訴人丁○○及證人己○○固於原審審理中結證稱
      被告戊○○喊打後，被告甲○○等人即動手毆打等語（見
      原審易字卷第78－79、84－85頁）；惟證人陳姿璉於原審
      審理中則結證稱其當時站立位置可清楚聽到被告戊○○與
      丁○○之對話，被告戊○○並未喊打，被告甲○○與丁○○互毆時，被告戊○○有令其報警，被告戊○○有勸說不
      要打了等語（見原審易字卷第91－94頁）；證人即共同被
      告甲○○、乙○○、丙○○於警詢均陳稱其等係至永和豆
      漿店吃早餐，被告戊○○並未教唆其等傷害丁○○等語（
      見警卷第4 頁～第15頁）。互核證人丁○○、己○○、陳
      姿璉及共同被告甲○○、乙○○、丙○○上開證述，均不
      相一致，是證人丁○○、己○○之證述即難遽信為真實。
    (二)共同被告甲○○、乙○○、丙○○迭次陳述其等係至永和
      豆漿店用餐之情；而證人庚○○於原審審理中亦結證稱被
      告甲○○、乙○○、丙○○、翁國華於96年10月30日上午
      在其住處作伴守母喪，嗣因飢餓始外出用餐等語（見原審
      易字卷第89頁～第90頁）；證人陳姿璉於原審審理中結證
      稱被告甲○○等4 人有到櫃台點餐，有人站在櫃台點餐，
      有人走到位於監視器下方桌位，拉椅子還沒有坐下，丁○○即掀翻桌子等語（見原審易字卷第91、93頁）；再經原
      審勘驗永和豆漿店監視錄影光碟結果，被告甲○○、乙○○、丙○○、翁國華抵達永和豆漿店後，被告甲○○直接
      走向被告戊○○交談，另翁國華有向店員比手勢，店員點
      頭示意及轉身拿取食物，翁國華即越過被告甲○○、戊○○進入店內，被告乙○○、丙○○亦面朝櫃檯併排，被告
      乙○○以手向櫃檯比劃，被告丙○○點頭，有原審勘驗筆
      錄可稽（見原審易字卷第44、46頁）。足見被告戊○○辯
      稱被告甲○○、乙○○、丙○○係至永和豆漿店用餐一節
      ，非不可採信。至被告甲○○到達永和豆漿店後逕走向被
      告戊○○與之交談，已經被告戊○○及甲○○陳述2 人間
      有遠親關係在卷（見本院卷第71、72頁），是被告甲○○
      見被告戊○○乃上前與之交談，亦屬人情之常，尚不得因
      此即遽認被告甲○○等人係被告戊○○事先邀同到場。
    (三)參以證人即告訴人丁○○於原審審理中結證稱其請被告戊○○到場，係要談賠償，被告戊○○到達後表示要退還其
      等消費之費用等語（見原審易字卷第82頁），另於本院亦
      陳述其因店內椅子故障摔倒，故要求被告戊○○到場處理
      ，並無任何兇惡情事等語（見本院卷第76頁）；則衡諸常
      情，告訴人丁○○既未因椅子故障摔倒致受重大傷害，亦
      無任何兇惡藉機滋事情事，且告訴人丁○○係與被告戊○○未能達成合意後始將桌子掀翻，則被告戊○○在未能預
      知狀況下，豈有事先邀同被告甲○○等人到場助勢圍事之
      動機。況被告戊○○於告訴人丁○○與被告甲○○互毆之
      際，猶令證人陳姿璉報警，其後仍試圖居中勸架，既經證
      人陳姿璉於原審審理中結證在卷（見原審易字卷第93、94
      頁）；且經原審勘驗永和豆漿店監視錄影光碟屬實有原審
      勘驗筆錄可稽（見原審易字卷第45頁）。倘被告戊○○事
      先邀同被告甲○○等人到場助勢圍事，被告戊○○當無報
      警及居中勸架之舉。是被告戊○○有無邀同被告甲○○等
      人到場及教唆其等毆打告訴人丁○○，亦非無疑。
    (四)復參諸被告乙○○、丙○○、翁國華與被告戊○○並無親
      屬關係，彼此間亦不認識，已經被告乙○○、丙○○、戊○○分別於警詢及本院陳明在卷（見警卷第10、14頁、本
      院卷第70頁），且被告乙○○係任職臺灣電力公司，被告
      丙○○在桃園縣居住及工作，96年10月30日係因友人庚○○母喪而前往作伴守靈等情，復經被告乙○○、丙○○於
      本院審理中陳明（見本院卷第72－73頁），亦經證人庚○○於原審審理中結證在卷，已如前述。則衡諸一般常情，
      被告乙○○、丙○○平日既有正當職業，與被告戊○○無
      往來，其2 人豈有應被告戊○○之邀而到場為之助勢圍事
      之可能？另經原審勘驗永和豆漿店監視錄影光碟結果，被
      告乙○○見告訴人丁○○翻桌，先係在場張望，而後被告
      甲○○與告訴人丁○○拉扯至店外後，被告丙○○、乙○○先後走出店外，亦未介入被告甲○○與告訴人丁○○之
      拉扯，約一分鐘後，翁國華及被告乙○○、丙○○始先後
      加入毆打，有原審勘驗筆錄可稽（見原審易字卷第45頁）
      。倘被告甲○○、乙○○、丙○○、翁國華係被告戊○○
      事先邀同到場助勢圍事，被告甲○○等人到場後應在場警
      戒以備隨時動作，當無到場後分別點餐就坐，且見丁○○
      翻桌時猶先行觀望，被告乙○○、丙○○此情亦與常理不
      合，自不足證明被告戊○○有邀同被告甲○○等人到場及
      教唆其等毆打告訴人丁○○。
    此外，復查無其他積極證據足認被告戊○○有教唆傷害犯行
    ，被告戊○○犯罪尚屬不能證明，自應為被告戊○○無罪之
    諭知。
五、原審因而以不能證明被告戊○○犯罪，而諭知被告戊○○無
    罪，核無違誤。檢察官上訴意旨，指摘原判決此部分不當，
    為無理由，應予駁回。
據上論斷，應依刑事訴訟法第368 條，判決如主文。
本案經檢察官李門騫到庭執行職務。
中    華    民    國    98    年    10    月    15    日
                  刑事第八庭    審判長法  官   洪兆隆
                                      法  官   張盛喜
                                      法  官   郭玫利
以上正本證明與原本無異。
不得上訴。
中    華    民    國    98    年    10    月    15    日
                                      書記官   楊茱宜


司法院資訊處製作；財團法人民間司法改革基金會備份。
